臺灣高等法院高雄分院民事判決　九十一年度重上字第一一號
　　　上　訴　人　乙○○
　　　　　　　　　丙○○
　　　共　　　同
　　　訴訟代理人　陳魁元律師
　　　被　上訴人　長谷生活科技股份有限公司（即原長谷建設股份有限公司）
　　　法定代理人　丁○○
　　　訴訟代理人　李玲玲律師
　　　　　　　　　何俊墩律師
　　　　　　　　　李宏文律師
　　　　　　　　　甲○○
右當事人間請求返還買賣價金事件，上訴人對於中華民國九十年十月十九日臺灣高雄
地方法院九十年度重訴字第二三二號第一審判決提起上訴，本院判決如左：
　　　主　　　文
上訴駁回。
第二審訴訟費用由上訴人負擔。
　　　事實及理由
一、本件上訴人主張：上訴人乙○○、丙○○分別於民國八十七年四月二日、八十六
    年九月二十三日，向被上訴人購買門牌號碼高雄縣鳳山市○○路二六八號（長谷
    奇蹟大樓編號Ｓ７，面積二八．五一坪）及同路二二八巷一號（長谷奇蹟大樓編
    號Ｓ２８，面積二二．九七坪）房屋各一戶，價金分別為新台幣（下同）一千萬
    及五百七十萬元。被上訴人出售上開房屋予上訴人乙○○、丙○○時，均曾約定
    不二價，倘日後被上訴人有以較低之價格出售長谷奇蹟大樓其他房屋時，同意依
    如附表所示「長谷，奇蹟價目表」之價格每坪減少之單價退還乙○○；及同意退
    還差額予丙○○。詎被上訴人於八十八年三月間將系爭大樓編號Ｓ５之店鋪（面
    積六九．二三坪），以二千九百二十八萬元（價目表上原價三千六百六十萬元）
    出售予訴外人賴奕熏；於八十九年七月六日將系爭大樓編號Ｓ６之店鋪（面積三
    一．八二坪），以六百六十萬元（價目表上原價一千二百七十萬元）出售予訴外
    人蔣東洲，實際售價均低原價目表所定價格。從而，以蔣東洲所購系爭大樓編號
    Ｓ６房屋之原價與實際售價之每坪價差十九萬一千七百零三元為計算基準，上訴
    人乙○○依約得請求被上訴人返還五百四十六萬五千四百五十三元（191703×28
    .51=0000000 ）。又上訴人丙○○之買賣契約上並未如上訴人乙○○部分有「每
    坪單價之差額退還買方」之記載，僅泛言日後有低於此價格（指價目表所定價額
    ）出售，則差額部分退還買方，因此丙○○同意不以每坪單價差額計算，而依減
    少之比例計算，即實際售價為原價之一二七分之六六，減少價額之比例為一二七
    分之六一，茲以丙○○買賣價格五百七十萬元按此比例計算，被上訴人應退還之
    差額即為二百七十三萬七千七百九十五元（0000000×61/127=0000000 ，元以下
    四捨五入）。求為判決：(一)被上訴人應給付上訴人乙○○五百四十六萬五千四百
    五十三元，應給付上訴人丙○○二百七十三萬七千七百九十五元，及均自起訴狀
    繕本送達翌日起至清償日止，按週年利率百分之五計算之利息；(二)願供擔保請准
    宣告假執行。原審判決上訴人全部敗訴，上訴人不服，於本院聲明：廢棄原判決
    ，准如上述之請求。
二、被上訴人則以：伊於銷售系爭大樓時，固曾表明不二價而與上訴人有退還差價之
    約定，然上訴人所指之系爭編號Ｓ５、Ｓ６店鋪係伊之保留戶，並非當時預定出
    售之房屋，伊既將之保留，自不在不二價範圍，不適用不二價之約定。且伊與丙
    ○○之合約未附有系爭價目表，而乙○○簽約時雖取得系爭價目表，但系爭保留
    戶既不適用不二價之約定，上訴人均無請求退還差額之權利等語，資為抗辯。於
    本院聲明：駁回上訴人之上訴。
三、兩造不爭執之事項：
　(一)上訴人乙○○於八十七年四月二日，以一千萬元向被上訴人購買長谷奇蹟大樓編
    號Ｓ７一樓店鋪，面積二八．五一坪，雙方訂立買賣契約時曾約定：「賣方提供
    本案店鋪價目表一份供買方存查，倘於本戶簽約完成，若賣方有低於此價目表出
    售者，賣方同意依每坪調降之單價換算價差退還」，乙○○簽約時並由被上訴人
    所委託銷售系爭大樓房屋之領航廣告公司售屋小姐鄭素娟交付如附表所示之「長
    谷．奇蹟價目表」；及乙○○所購房屋已於八十八年十月九日交屋。並有房屋及
    土地預定買賣合約各一份及「長谷．奇蹟價目表」附卷可查（原審卷第一六至二
    ０頁、一四頁）。
  (二)上訴人丙○○於八十六年九月二十三日，以五百七十萬元向被上訴人購買長谷奇
    蹟大樓編號Ｓ２８一樓店舖，面積二二‧九七坪，雙方訂立買賣契約時曾約定：
    「賣方保證以不二價交易，若賣方與本戶簽約日後有低於此價格出售，則差額部
    分退還買方」；及丙○○所購房屋已於八十九年五月九日交屋。並有房屋及土地
    預定買賣合約各一份附卷可查（原審卷第二一至二五頁）
  (三)被上訴人於八十八年三月二十五日，將系爭大樓編號Ｓ５之店舖（面積六九‧二
    三坪）以二千九百二十八萬元出售予訴外人賴奕熏；又於八十九年七月六日，以
    六百六十萬元將系爭大樓編號Ｓ６店舖（面積三一‧八二坪）出售予訴外人蔣東
    洲。並有房屋及土地預定買賣合約各一份附卷可查（原審卷第二六至三二頁）。
  (四)系爭長谷奇蹟大樓編號Ｓ３、Ｓ５、Ｓ６三戶房屋，均在如附表所示之價目表上
    註記為保留戶。
四、本件兩造爭點首應審酌者為：系爭保留戶是否屬被上訴人銷售房屋時保證不二價
    之範圍﹖如是，始有討論不二價適用期間及如何返還差價之問題。如否，則上訴
    人本件請求，即屬無據。
五、經查：
  (一)按當事人主張有利於己之事實者，就其事實有舉證之責任，民事訴訟法第二百七
    十七條前段定有明文。上訴人主張系爭保留戶，應列入兩造不二價約款之比價範
    圍，為被上訴人所否認，自應由上訴人就此利己之事實，負舉證之責。
  (二)上訴人主張：系爭編號Ｓ３、Ｓ５、Ｓ６房屋於系爭價目表上雖標示為保留戶，
    然該價目表附註２已載明：「尊重每位客戶的權益，本案一律以底價出售，保證
    不二價」等句，且系爭保留戶之總價係銷售人員鄭素娟經被上訴人之同意所寫，
    與本案其他店舖之價格併列於同一張價目表上，系爭保留戶自屬兩造不二價條款
    適用範圍等語，固據提出系爭價目表為憑，並舉證人即領航廣告公司受僱人鄭素
    娟為證。查該價目表上雖載明「一律以底價出售，保證不二價」，惟系爭價目表
    上另將編號Ｓ３、Ｓ５、Ｓ６房屋載明為「保留戶」，及該保留戶之坪數、訂金
    、違約金、開工款、工程期款、交屋、銀貸等欄均屬空白，其「總價」欄亦為手
    寫金額，此與其他房屋各欄之記載均係印刷打字之情形不同等情，為兩造所不爭
    。且被上訴人係委由領航廣告公司銷售系爭大樓房屋，然未將系爭編號Ｓ３、Ｓ
    ５、Ｓ６房屋，交予領航廣告公司代為銷售等情，業據證人即領航廣告公司受僱
    人鄭素娟於原審囑託台灣台南地方法院訊問時證述明確（原審卷第一八九至一九
    ０頁）。是系爭編號Ｓ３、Ｓ５、Ｓ６房屋，被上訴人既未委由領航廣告公司代
    為銷售，而屬保留戶，且系爭價目表上未記載其坪數、訂金、違約金、開工款、
    工程期款、交屋、銀貸等資料，足認被上訴人主張系爭保留戶於委託領航廣告公
    司銷售時保留不賣，而留待另外議定特別交易條件之事實，堪予採信。
  (三)依證人鄭素娟另證述：「（問：價目表上為何保留戶部分有價格之記載﹖）當時
    客戶也就是買方擔心日後房價會下跌，要求我們把價格填上去，長谷公司也同意
    ，這是簽約時填的。」等語（原審卷第一八九至一九０頁），可知證人鄭素娟辦
    理乙○○簽約購屋時，係因乙○○之要求而在系爭價目表上填寫三戶保留戶之總
    價，則系爭保留戶之價格未填寫前既屬空白，及該保留戶之坪數、訂金、違約金
    、開工款、工程期款、交屋、銀貸及總價等欄亦均空白，徵之被上訴人並未將系
    爭三戶保留戶委託領航廣告公司代為銷售等情，足認被上訴人製印價目表交付領
    航廣告公司供銷售房屋使用時，已將系爭保留戶排除在其保證不二價範圍之外甚
    明。而證人鄭素娟雖另證述：「：：我是和乙○○簽約，丙○○沒有，契約書上
    『賣方保證不二價交易，若於本戶簽約後，有低於此價格出售，則差價部分退還
    買方』，是我所代寫，當時廣告公司與長谷公司主管都在場，是他們合意的」、
    「當時我們推得（案）時候，所有房子都是不二價，包括這三戶保留戶，但是這
    三戶是保留戶，所以沒有給我們賣，我只知道當時房子是不二價」等語，惟被上
    訴人否認有同意領航廣告公司將系爭保留戶列入其保證不二價之範圍，並否認有
    授權其主管人員於乙○○簽約購屋時，同意將系爭保留戶列入不二價之範圍，及
    陳稱其係後來乙○○至公司要求退還差價才知道價目表上有手寫金額等語。查上
    訴人雖以系爭價目表右上角有蓋用被上訴人之公司及法定代理人之印章為據，惟
    被上訴人交付該價目表予領航廣告公司供售屋使用時，既已將系爭保留戶排除在
    其保證不二價範圍之外，保留日後另外議定特別交易條件，不委託領航廣告公司
    銷售，則領航廣告公司自無對保留戶之銷售條件置喙之餘地。上訴人乙○○亦未
    舉證證明被上訴人有授權其主管人員同意由鄭素娟填寫系爭保留戶之價格，而將
    原排除適用不二價之系爭保留戶列為不二價之範圍，足認被上訴人所辯其未授權
　　其主管人員於鄭素娟辦理乙○○簽約購屋時，同意將系爭保留戶列入其保證不二
　　價之範圍，及系爭價目表上之手寫價格係其事後所知等語，均非無據。又鄭素娟
　　填寫系爭保留戶之價格時，如經被上訴人同意將該保留戶列為保證不二價之範圍
　　，鄭素娟理應將保留戶之坪數亦填載明確，俾買方比價時之參考，以符被上訴人
　　承諾不二價，保障客戶權益之旨，竟未予填載，自無坪數可以比價，難認鄭素娟
　　辦理乙○○簽約時已獲被上訴人授權同意將系爭保留戶列為其保證不二價之列。
　　復參以證人鄭素娟係領航廣告公司之受僱人，其經手簽約銷售房屋予乙○○，對
　　於保留戶手寫價格之陳述，事涉自身利害關係，所為不利於被上訴人之證詞，尚
　　難遽信為真實。基上事證，鄭素娟雖得知系爭保留戶之價格，並因乙○○之要求
　　而填寫於系爭價目表上，然鄭素娟與乙○○簽約時，既未經被上訴人授權同意將
　　系爭保留戶列為被上訴人保證不二價之範圍，則證人鄭素娟所證；不二價包括系
　　爭三戶保留戶云云，應不足採。
　(四)上訴人雖主張丙○○之合約亦附有系爭價目表，然為被上訴人所否認，查系爭價
    目表係乙○○簽約購屋時，由證人鄭素娟所交付，而鄭素娟係與乙○○簽約，並
    未與丙○○簽約，及丙○○係於八十六年九月二十三日向被上訴人購屋，乙○○
    則於八十七年四月二日向被上訴人購屋等情，均為上訴人所不爭，則丙○○執事
    後乙○○所取得之系爭價目表，主張其向被上訴人購屋時，被上訴人有保證系爭
    保留戶亦屬不二價之範圍云云，自不足取。況縱被上訴人丙○○簽約購屋時亦取
    得鄭素娟填載之系爭價目表，然依同前述之理由，鄭素娟既未經被上訴人授權同
    意將系爭保留戶列為被上訴人保證不二價之範圍，上訴人丙○○此部份主張亦不
    足採。
　(五)上訴人另提出被上訴人與其他購買戶劉君玉、許麥之協議書及明細表，證明其他
    購買戶發現被上訴人有減價售屋之情形而要求被上訴人退還差額，被上訴人已與
    之訂立協議書，同意退還差價等情。惟被上訴人始終否認有同意將系爭保留戶售
    價列為其保證不二價之範圍，上訴人亦未能舉證以實其說，已如前述，而被上訴
    人售屋後縱與其他購買戶有協議退還差價之事，亦不足證明被上訴人售屋予上訴
    人時，有同意將系爭保留戶列入其保證不二價之範圍，且被上訴人辯稱其係基於
    商譽之考量而簽立協議書等語，亦無違常情。從而，上訴人以被上訴人已與其他
    購買戶達成協議，退還差額之主張，不足採為不利被上訴人之認定。
六、綜上所述，上訴人均未舉證證明系爭保留戶係在被上訴人銷售房屋保證不二價之
    列，被上訴人抗辯系爭保留戶不屬其保證不二價之範圍等語，堪予採信。是被上
    訴人將系爭大樓編號Ｓ５、Ｓ６店鋪之保留戶，分別以低於如附表價目表所示之
    價格出售予賴奕熏及蔣東洲二人，自無違反其保證不二價之約定，上訴人請求被
    上訴人退還差價，即屬無據。從而，上訴人依據兩造買賣契約之約定，請求被上
    訴人應給付上訴人乙○○五百四十六萬五千四百五十三元、上訴人丙○○二百七
    十三萬七千七百九十五元，及均自起訴狀繕本送達翌日起至清償日止，按週年利
    率百分之五計算之利息，即非正當，不應准許。原審為上訴人敗訴之判決及駁回
　　其假執行之聲請，理由雖與本院不同，惟判決結果一致，仍應予以維持。上訴意
　　旨求予廢棄改判，為無理由，應予駁回。
七、本件事實已臻明確，兩造其他攻擊防禦方法暨所舉證據，於本件判決之結果不生
　　影響，不再一一詳述；及上訴人另聲請訊問證人劉君玉、許麥二人，證明被上訴
　　人有與其他購買戶達成協議一節，亦無調查之必要，附此敘明。
八、據上論結，本件上訴為無理由，依民事訴訟法第四百四十九條第二項、第七十八
    條、第八十五條第一項前段，判決如主文。
中　　華　　民　　國　　　　九十一　　　年　　 十二　　 月　　 三十一　 日
　　　　　　　　　　　　　　　　　　　臺灣高等法院高雄分院民事第三庭
~B1審判長法官　張國彬
~B2法　　　官　張明振
~B3法　　　官　徐文祥
右為正本係照原本作成。
如對本判決上訴，須於判決送達後二十日內向本院提出上訴狀，其未表明上訴理由者
，應於上訴後二十日內向本院提出上訴理由書（均須按他造當事人之人數附繕本）。
上訴時應提出委任律師或具有律師資格之人之委任狀，並依附註條文規定辦理。
中　　華　　民　　國　　　　九十二　　　年　　　一　　　月　　　六　　　日
~B法院書記官　黃一秋
附註：
民事訴訟法第四百六十六條之一：
對於第二審判決上訴，上訴人應委任律師為訴訟代理人，但上訴人或其法定代理人具
有律師資格者，不在此限。
上訴人之配偶、三親等內之血親、二親等內之姻親，或上訴人為法人、中央或地方機
關時，其所屬專任人員具有律師資格並經法院認為適當者，亦得為第三審訴訟代理人
。
第一項但書及第二項情形，應於提起上訴或委任時釋明之。
　　　　　　　　　　　　　　　　　　　　　　　　　　　　　　　　　　ＡＦＨ
